臺灣高等法院刑事判決
111年度交上易字第65號
上  訴  人  臺灣新北地方檢察署檢察官
被      告  鄭萬陽


上列上訴人因被告過失傷害案件，不服臺灣新北地方法院110年
度審交易字第1067號，中華民國110年12月6日第一審判決（起訴
案號：臺灣新北地方檢察署110年度偵字第24411號），提起上訴
，本院判決如下：
    主  文
上訴駁回。
鄭萬陽緩刑貳年。    
    犯罪事實
一、鄭萬陽於民國110年4月10日8時13分許，騎乘車牌號碼000-0
    00號普通重型機車，沿新北市林口區東林街往自強二街方向
    行駛，行經新北市林口區東林街與粉寮路1段路口，欲左轉
    粉寮路1段之際，本應注意轉彎車應讓直行車先行，而依當
    時天晴、日間自然光線、柏油路面乾燥、無缺陷、道路無障
    礙物、視距良好情況，又無不能注意之情事，適對向之謝建
    昇騎乘車牌號碼000-0000號普通重型機車沿新北市林口區自
    強二街往東林街方向直行駛至該路口，見狀閃避不及，滑倒
    在地，致謝建昇受有右側髖部、右側膝部、右側小腿挫傷及
    右側膝部、右側小腿擦傷等傷害。
二、案經謝建昇訴由新北市政府警察局林口分局報告臺灣新北地
    方檢察署檢察官偵查起訴。
    理  由
壹、證據能力：
    本件認定犯罪事實所引用之證據，皆無證據證明係公務員違
    背法定程序所取得。又檢察官、被告鄭萬陽(下稱被告)於本
    院準備程序及審理時均同意作為證據（本院卷第62至64、74
    至76頁），復經審酌該等證據作成之情況，核無違法取證或
    其他瑕疵，且與待證事實具有關聯性，認為以之作為證據應
    屬適當，依刑事訴訟法第158條之4反面解釋及第159條之5規
    定，認均有證據能力。
貳、實體部分：
一、認定犯罪事實之證據及理由：
  ㈠上揭事實，業據被告於警詢、偵查、原審及本院審理時坦承
    不諱（臺灣新北地方檢察署110年度偵字第24411號偵查卷宗
    【下稱偵卷】第8、58頁、原審卷第50、56頁、本院卷第62
    、77頁），核與證人即告訴人謝建昇(下稱告訴人)於警詢詢
    問時指述之情節相符（偵卷第9至10、25頁），且有新北市
    政府警察局林分局道路交通事故調查報告表(一)(二)、暨現
    場圖、採證照片、長庚醫療財團法人林口長庚紀念醫院診斷
    證明書附卷可資佐證（偵卷第11至21、30至43頁），俱徵被
    告前揭任意性自白與事實相符，堪信為真。
　㈡按「汽車行駛至交岔路口，其行進、轉彎，應依下列規定：…
    七、轉彎車應讓直行車先行」，道路交通安全規則第102條
    第1項第7款分別定有明文。查，被告於犯罪事實一所載時、
    地，騎乘普通重型機車行經案發地點，本負有上開注意義務
    ，且依當時天晴、日間自然光線、柏油路面乾燥、無缺陷、
    道路無障礙物、視距良好等情形，並無不能注意之情狀，被
    告於上開交岔路口左轉彎時未禮讓對向之告訴人直行車先行
    ，貿然騎車左轉，致對向行直行而來之告訴人反應不及，煞
    車後人車倒地而受傷，被告自有過失行為。從而，被告之過
    失及其過失行為與告訴人受傷結果間之因果關係，均臻灼然
    。
　㈢綜上，本案事證明確，被告犯行堪予認定，應依法論科。
二、論罪：
  ㈠核被告所為，係犯刑法第284條前段之過失傷害罪。
　㈡被告肇事後，於犯罪尚未被有偵查權之機關或公務員發覺前
    ，向在場警員表明為肇事者，有道路交通事故肇事人自首情
    形紀錄表在卷足稽（原審卷第41頁），係對於未發覺之罪自
    首而受裁判，是依刑法第62條前段規定，減輕其刑。
三、維持原判決之理由：　　
  ㈠原審以被告過失傷害犯行，事證明確，依刑法第284條前段規
    定，審酌被告領有合格駕駛執照，騎乘普通重型機車行駛在
    道路上，本應時注意轉彎車應讓直行車先行，而依當時情形
    並無不能注意之情事，竟疏未注意，因而發生本案交通事故
    ，造成告訴人受有如前所載之傷害，其行為應予非難，並念
    及被告犯後始終坦承犯行，態度尚可，且無前科紀錄，素行
    良好，然於原審審理期間未能與告訴人達成和解、取得諒解
    ，兼衡被告個人戶籍資料查詢結果註記高職畢業之教育程度
    、生活狀況、過失情節、告訴人所受傷勢等一切情狀，量處
    拘役20日，並諭知易科罰金之折算標準。核其認事用法均無
    違誤，量刑亦屬妥適。
　㈡上訴意旨略以：被告違反注意義務程度大，於案發後，始終
    未真心向告訴人道歉，未賠償告訴人損失，原審判決對被告
    量刑顯屬過輕，故其量刑實有再次斟酌之必要。爰依告訴人
    請求提起上訴，請將原審判決撤銷，另為妥適之判決等語。
  ㈢經查：按刑事審判旨在實現刑罰權分配之正義，故法院對有
    罪被告之科刑，應符合罪刑相當之原則，使輕重得宜，罰當
    其罪，以契合社會之法律感情，此所以刑法第57條明定科刑
    時應審酌一切情狀，尤應注意該條所列10款事項以為科刑輕
    重之標準，即法院於量刑時，已依行為人之責任為基礎，並
    斟酌刑法第57條各款所列情狀，而未逾越法定範圍，又未濫
    用其職權，即不得遽指為違法。即酌量科刑，無顯然失當或
    違反公平、比例及罪刑相當原則者，亦無偏執一端，致明顯
    失出失入情形，自不得指為違法；在同一犯罪事實與情節，
    如別無其他加重或減輕之原因，下級審法院量定之刑，亦無
    過重或失輕之不當情形，則上級審法院對下級審法院之職權
    行使，原則上應予尊重（最高法院102年度台上字第2615號
    、104年度台上字第1153號、103年度台上字第1776號判決意
    旨參照）。本案原審判決業已敘明以被告責任為基礎，審酌
    被告騎乘普通重型機車行駛在道路上，本應注意轉彎車應讓
    車行車先行，卻疏未為適當之防護措施，致告訴人受有起訴
    書所載之傷勢，及被告案發後於原審未與告訴人達成和解協
    議等情，及刑法第57條各款所列情狀，並未逾法定刑度，自
    不得遽指為違法。另參酌刑法第284條前段過失傷害罪之法
    定刑度，及被告之犯罪情節、犯後態度等情狀，原審判決之
    量刑尚難認有過輕情形，亦無不當之處，檢察官上訴認原審
    量刑過輕，核屬無據，應予駁回。
四、緩刑宣告：
　　被告前未曾因故意犯罪受有期徒刑以上刑之宣告，有本院被
    告前案紀錄表在卷可按。經衡酌被告因過失行為，致罹刑典
    ，於原審迄於本院審理中均坦認犯行，且於本院審理中與告
    訴人以新臺幣3萬5千元達成和解，並已付訖，有本院和解筆
    錄附卷可參（本院卷第67、68頁），可認被告經此偵、審程
    序及罪刑之宣告，當知警惕，信無再犯之虞，本院認所宣告
    之刑，以暫不執行為適當，併予宣告緩刑2年，以勵自新。
據上論結，應依刑事訴訟法第368條，刑法第74條第1項第1款，
判決如主文。
本案經檢察官洪三峯偵查起訴，檢察官宋有容提起上訴，檢察官
周啟勇到庭執行職務。
中　　華　　民　　國　　111 　年　　3 　　月　　31　　日
                  刑事第三庭    審判長法　官  張惠立
                                      法　官  鄭昱仁
                                      法　官  劉兆菊
以上正本證明與原本無異。
不得上訴。
                                      書記官  陳嬿如
中　　華　　民　　國　　111 　年　　3 　　月　　31　　日
附錄：本案論罪科刑法條全文　　　　　　　　　　　　　　
中華民國刑法第284條
因過失傷害人者，處1年以下有期徒刑、拘役或10萬元以下罰金
；致重傷者，處3年以下有期徒刑、拘役或30萬元以下罰金。